臺灣高等法院刑事判決　　　　　　　　　　　　九十二年度上更(二)字第四九四號
　　上　訴　人
　　即　被　告　丙○○
　　　　　　　　　　　　原住臺.
　　　　　　　　庚○○
　　右二人共同
　　指定辯護人　朱昭勳律師
　　上　訴　人
　　即　被　告　丁○○
　　　　　　　　戊○○
　　右二人共同　許卓敏律師
　　選任辯護人　邱群傑律師
右上訴人，因盜匪等案件，不服臺灣臺北地方法院八十六年度訴字第一七三號，中華
民國八十六年二月十四日第一審判決（起訴案號：台灣台北地方法院檢察署八十五年
度偵字第二六三七五號）提起上訴，經判決後，由最高法院發回更審，本院判決如左
：
    主  文
原判決撤銷。
丙○○、丁○○、戊○○、庚○○共同意圖供自己犯罪之用，而持有軍用槍彈，丙○○、庚○○各處有期徒刑拾月，丁○○處有期徒刑壹年，戊○○處有期徒刑壹年貳月
。
扣案仿轉輪製造可供軍用之改造手槍壹枝（槍枝管制編號：0000000000）
，未扣案之可供軍用之改造手槍壹枝，及扣案可供軍用之子彈貳顆，彎刀、長刀各壹
把，頭套個、手套付、膠帶捲、帽子壹頂、口罩壹個、雨衣壹件，均沒收。
    事  實
一、戊○○（起訴書當事人欄記載為戊○○，事實欄及理由欄，或誤載為林建生，或
    誤載為林建興），曾於民國（下同）八十一年間因懲治盜匪條例等案件，經臺灣
    板橋地方法院判處應執行有期徒刑七年四月確定，於八十四年六月二十四日假釋
    。丁○○曾於八十年間因懲治盜匪條例等案件，經本院判處應執行有期徒刑七年
    八月確定，於八十四年六月十四日假釋（均不構成累犯）。
二、緣戊○○於八十三年間因盜匪案件在臺灣臺北監獄服刑時結識己○○，八十四年
    間假釋出獄後，得知己○○在臺北市○○路○段一二０號九樓合資開設興曜房屋
    仲介公司（以下簡稱：興曜公司），即與己○○聯繫。八十五年十月間，戊○○
    向己○○要求為興曜房屋公司圍事，並欲出售槍枝予己○○，己○○不堪其擾，
    又恐得罪戊○○，即向臺北市政府警察局文山第一分局報案，警方乃囑己○○虛
    與委蛇，假裝願意購買槍枝，己○○旋與戊○○談妥，以每枝新臺幣（下同）四
    十萬元之價格購買槍枝三枝，並約定於八十五年十一月二十二日晚間，在臺北市
    ○○路○段一二０號九樓興曜公司交貨，警方乃於事前佈置警力以便逮捕。詎戊○○竟意圖為自己不法之所有，起意強盜己○○購槍之款項，乃邀集丁○○、庚○○、丙○○及綽號「阿九」、「阿明」之年齡均約三十餘歲之不詳姓名成年男
    子二人，基於強盜及意圖供犯罪之用而持有可發射子彈具有殺傷力可供軍用之改
    造手槍及子彈之共同犯意聯絡，由綽號「阿九」之不詳姓名成年男子備妥其持有
    之可發射子彈具有殺傷力可供軍用之改造手槍二枝，子彈若干顆（五顆以上，但
    詳細數目不明），戊○○則提供其所有非屬槍砲彈藥刀械管制條例管制之長刀、
    彎刀各一把，頭套四個、手套四付，膠帶一捲後，即聯絡丁○○、庚○○、及綽
    號「阿明」者，於八十五年十一月二十二日下午十三時許，在臺北市○○○路怡
    和西餐廳旁停車場會合，再由戊○○駕駛車號ＥＹ─七三四一號自用小客貨車至
    臺北市○○路及安和路口與綽號「阿九」之人會合，共同前往上址興曜公司樓下
    ，丙○○亦騎機車身穿雨衣，攜帶其所有帽子一頂、口罩一個前來會合。因戊○○認為興曜公司內部可能有職員多人，膠帶一捲用以綑綁職員恐有不足，乃駕車
    至附近便利商店，囑丁○○下車購買膠帶二捲（連原有一捲，合計三捲）備用，
    再回到安和路二段一七一巷口等候，至同日晚間八時許，戊○○認為時機成熟，
    乃分配任務，由自己在停放於安和路二段一二０號前之車號ＥＹ－七三四一號車
    上把風並接應，並指示其餘丁○○、庚○○、丙○○、綽號「阿九」、「阿明」
    之人等五人進入安和路二段一二０號，分批搭乘電梯至八樓會合，並分配作案工
    具，丁○○、庚○○、綽號「阿九」、「阿明」之不詳姓名成年男子四人分別戴
    上頭套、手套，丙○○則穿雨衣、戴帽及口罩，且由丁○○持上開可發射子彈具
    殺傷力可供軍用之仿轉輪製造之玩具槍之改造手槍一枝（獲案槍枝管制編號：0
    000000000）及具殺傷力之子彈三顆，庚○○持長刀一把，丙○○持膠
    帶，綽號「阿九」者則持另一把可發射子彈具有殺傷力可供軍用之改造手槍一枝
    及子彈若干顆（二顆以上），綽號「阿明」之人則持彎刀一把，進入該址九樓興
    曜房屋仲介公司內，預備以膠帶捆綁人員後強劫財物，於丁○○、庚○○、綽號
    「阿九」、「阿明」之不詳姓名成年男子四人依序進入該公司尚未著手強盜之際
    （丙○○尾隨在後，尚在門口未及進入），埋伏之警員周欽煌見狀即高聲喝令「
    警察！不要動！」，綽號「阿九」之不詳姓名成年男子見有警察埋伏，即單獨另
    行起意向警方射擊二槍，警員周欽煌、甲○○、乙○等便開槍反擊（共射擊十槍
    ），丁○○、庚○○見警方開槍，已無退路，即蹲下躲入公司內之廚房及陽台，
    旋即棄械投降，綽號「阿九」、「阿明」之人及丙○○趁機逃逸，其中綽號「阿
    明」之不詳姓名成年男子並將彎刀一把、及頭套一個、手套一雙棄置於該大樓，
    綽號「阿九」之人則攜帶前開改造手槍一枝（有無子彈無法確定）逃離；丙○○
    逃回車上與戊○○會合之際亦為警方當場逮獲，並扣得作案所用之前開改造手槍
    一枝、子彈三顆（經拆解檢視一顆）、戊○○所有供共同強盜所用之彎刀、長刀
    各一把、頭套三個、手套三付、膠帶三捲、丙○○所有供共同強盜所用之帽子一
    頂、口罩一個、雨衣一件。
三、案經臺北市政府警察局文山第一分局報請臺灣臺北地方法院檢察署檢察官偵查起
    訴。
    理  由
一、訊據被告戊○○、丁○○、庚○○、丙○○等固坦承有由被告戊○○召集指揮，
    於八十五年十一月二十二日下午一時許，由戊○○駕駛ＥＹ－七三四一號自用小
    客貨車在臺北市○○○路怡和西餐廳旁，與被告丁○○、庚○○、及綽號「阿明
    」之不詳姓名成年男子會合，搭載上述三人至臺北市○○路及安和路口，再與綽
    號「阿九」之不詳姓名成年男子會合，共乘該車前往興曜房屋仲介公司樓下，被
    告丙○○則自行騎機車前來該處會合，至同日下午八時許，被告戊○○自己在車
    上接應，並推由被告丁○○、庚○○、丙○○、綽號「阿明」、「阿九」之不詳
    姓名成年男子等五人進入上址安和路二段一二０號，先在八樓分配作案工具，後
    再上興曜房屋仲介公司所在之九樓，由丁○○持扣案之改造手槍一把及子彈三發
    ，走在首位，庚○○持長刀一把，綽號「阿明」者持彎刀一把，綽號「阿九」之
    人持改造手槍一把及子彈若干顆，依序進入該公司，被告丙○○則身穿雨衣，手
    持膠帶殿後，丁○○等四人進入該公司後，即遭埋伏警員喝令「警察！不要動！
    」，旋有人開槍，被告丁○○、庚○○因無退路，而躲入廚房及陽台，隨即棄械
    投降，綽號「阿明」、「阿九」之不詳姓名成年男子則趁隙逃逸，被告丙○○於
    逃至樓下與被告戊○○會合時，為警逮捕，並經警扣得如事實欄所示之物品等事
    實不諱。惟均否認有右揭強盜及違反槍砲彈藥刀械管制條例之犯行，被告戊○○
    辯稱：伊與興曜公司之己○○熟識，事前己○○告以該公司有一筆五千萬元之貸
    款，因股東間有糾紛，邀被告前往處理，並指示伊與綽號「阿九」之不詳姓名成
    年男子聯繫，伊乃召來丁○○、庚○○、丙○○、及綽號「阿明」者與己○○及
    綽號「阿九」之人配合，作案之刀槍等工具均係由綽號「阿九」之人提供，伊僅
    於事發前上樓「看一下」即下樓在車上等候，在樓上之五人則由綽號「阿九」者
    指揮，伊並未在場，發生何事伊並不清楚云云；被告丁○○辯稱：伊僅認識戊○○，並不認識其他的人，戊○○事先又通知伊前往復興北路會合，欲處理財務糾
    紛，至該址八樓分配槍枝、子彈及頭套、手套等物時，始發覺可疑，至九樓甫進
    門即遭警方開槍制止，被告並未開槍，亦不知強劫之事云云；被告庚○○辯稱：
    事先戊○○只說有財務糾紛要伊幫忙處理，伊即搭計程車前往復興北路與戊○○
    會合，並搭乘戊○○之車輛抵達上址，與丁○○等人上樓，至八樓有不相識者發
    頭套、刀械等物，伊分得長刀一把及頭套一個、手套一付，上九樓後甫進門即遭
    警員開槍射擊，後面又有人推擠，故與丁○○躲入廚房及陽台，旋即遭警方逮捕
    ，並無強盜之犯意及行為云云；被告丙○○則辯稱：伊僅認識戊○○與庚○○，
    事先接獲戊○○以電話告知有事需要伊幫忙，乃自己騎機車前往該處與戊○○等
    人會合，因當日下雨，故身穿雨衣，戴帽子、口罩，並非有意隱藏自己之容貌，
    抵達時，戊○○說要處理債務，伊在八樓分配到膠帶，以為處理債務需要包紮貨
    物，故尾隨其他四人上九樓，甫抵九樓門口，即聽屋內有槍聲，伊發覺可疑乃逃
    至樓下，欲詢問戊○○何以樓上有人開槍，即與戊○○同遭警方逮捕，伊自始至
    終不知有所謂強盜之事云云。
二、惟查：
（一）被告戊○○、丁○○、庚○○、丙○○於警訊及檢察官偵查中，均坦承由戊○○策劃作案，並邀集其他三人會同綽號「阿明」、「阿九」者，除其中丙○○
      係自行騎機車前往現場樓下會合，及綽號「阿九」之人自信義路、安和路口上
      車外，其餘眾人均由戊○○聯絡會合地點，自臺北市○○○路怡和西餐廳附近
      起，一路搭載，共赴上址，除由戊○○在車上守候外，其餘五人至上址八樓會
      合分配作案刀槍及工具，欲進入興曜公司強劫財物，得手後朋分花用等情不諱
      （見偵查卷第三頁至二十六頁、第五十頁反面、第五十一頁、第八十七頁反面
      、第八十八頁；原審卷第七頁、第八頁；上訴卷第一七五頁、第一七六頁），
      。且被告等到達上址八樓後，復按強盜計劃分配槍枝或刀械，或綑綁被害人所
      用之膠帶、及頭套、手套等物，則彼等意在持刀槍對特定但不知其名之被害人
      施以強暴、脅迫後加以綑綁，致使不能抗拒而劫取財物甚明。參以丙○○在警
      訊中所供，戊○○認公司內有七、八個人，恐原本準備要綑綁用之膠帶不夠，
      遂又駕車至附近某便利商店由丁○○下車再購買二捲膠帶等語以觀（見偵卷第
      二十二頁），則被告等自始即蓄意強劫財物，更屬昭然若揭，彼等所辯無強盜
      之犯意，以為只是前往解決「財務糾紛」云云，顯屬無稽。
（二）又被告戊○○雖辯稱係事前己○○告以該公司有一筆五千萬元之貸款，因股東
      間有糾紛，始邀伊前往處理等語；惟興曜公司內並無被告戊○○所稱之五千萬
      元現金等情，業據證人己○○及該公司總經理辛○○於偵查中證述綦詳（見偵
      查卷第二十八頁反面、第八十頁），再證人己○○亦否認有與被告戊○○共同
      策劃搶劫興曜公司或請被告戊○○幫忙處理股東糾紛事宜等情（見偵查卷第二
      十八頁、原審卷第一一二頁、上訴卷第五十六頁）。且若證人己○○有意製造
      公司遭搶之假象，而與被告戊○○共謀搶劫興曜公司，大可於被告林建興等人
      搶劫公司後，再報警處理，一方面可控制搶劫過程，避免突發狀況發生，且故
      佈疑陣，另一方面又不必擔心有人被捕而供出上情，豈可能在被告戊○○尚未
      著手強盜前即驚動警方在現場埋伏，此顯與常情有悖，是被告戊○○所辯，顯
      不足採。
（三）又依被告戊○○、丁○○、庚○○等人所供，被告戊○○駕車搭載丁○○、庚○○及綽號「阿明」、「阿九」者之順序，係戊○○先在約定之怡和西餐廳附
      近搭載丁○○、庚○○、及綽號「阿明」之人，再開車至信義路、安和路口搭
      載綽號「阿九」者後，即將車開往興曜公司樓下，與騎機車前來之丙○○會合
      。雖被告丁○○、庚○○於警訊中，對於彼等上車時，「阿明」是否同時上車
      一節，供詞稍有出入（見偵查卷第九頁反面、第十二頁反面、第十三頁、第十
      七頁），惟此應係彼等均不認識綽號「阿明」之人，故印象較不深刻所致，然
      彼等此後即一致陳明綽號「阿明」者與彼等二人，係在復興北路怡和西餐廳附
      近先行上車，車行至信義路、安和路口，綽號「阿九」之人始在該處上車無訛
      ，故上述供詞不一致部分並不影響本件案情。而被告丁○○、庚○○自警訊時
      起，即迭次供承彼等上車時，即見車內有一包東西（按其內放置彼等在上址八
      樓分配除槍彈外之作案工具）（見偵查卷第九頁反面、第十七頁背面），彼二
      人上車時，綽號「阿九」者尚未上車，顯見該包置於車內之作案工具，乃戊○○事先準備無訛。又依被告丁○○於警訊時供稱：「作案工具是那一名逃逸（
      指綽號阿九者）拿給我。」，「在手提袋內拿頭套、手套後，由另一名不知姓
      名男子（逃逸者）把槍從袋內取出交給我。」云云，偵查中供稱：「我帶了一
      把左輪槍，三發（顆）子彈。」，「槍是旁邊一個人塞給我的，不認識，戊○○找我去的，在警訊所言實在。」等語（見偵查卷第四頁、第十三頁、第十四
      頁、第五十頁、第五十一頁）以觀，被告戊○○在警訊中供稱作案之槍枝、子
      彈係由綽號「阿九」之人提供云云，應堪採信。
（四）又右開扣案之被告丁○○持以作案之改造手槍一把，子彈三顆，經鑑定結果，
      其中槍枝係由仿轉輪手槍製造之玩具槍改造而成之改造槍（管制號碼：000
      0000000），可發射子彈，認具殺傷力；子彈三顆均係改造子彈，已裝
      填直徑六ＭＭ鋼珠，經採樣壹顆拆解檢視內具火藥、底火，具子彈完整結構，
      認具殺傷力等情，有內政部警政署刑事警察局八十五年十二月十九日刑鑑字第
      七六三三二號鑑驗通知書一紙附卷可稽（見偵查卷第九十四頁、第一０三頁）
      ，顯均可供作軍用。又同案綽號「阿九」者所持以作案之槍枝、子彈雖未扣案
      ，然依在現場埋伏之警員周欽煌、甲○○、乙○等在原審之證詞（見原審卷第
      一二九頁背面至第一三三頁），及臺北市政府警察局文山第一分局八十六年二
      月二十六日北市警文一刑煌字第八六六００三二七０一號函載內容，作案之歹
      徒共射擊二槍以上（見原審卷第一三五頁、第一三八頁至第一四０頁），而依
      現有證據顯示丁○○並未開槍，由此可見綽號「阿九」之人曾以所持之槍枝射
      擊二發以上，則該槍枝及子彈亦均具有殺傷力，且可供作軍用甚明。惟依上開
      分局函載內容，現場遺留之彈殼、彈頭，經比對均屬警槍所發射，雖無從依現
      場遺留之彈殼、彈頭，判斷綽號「阿九」者所持有槍枝、子彈之種類，依罪疑
      惟輕原則，既無積極證據足以證明綽號「阿九」之人所持用之槍枝、子彈為制
      式手槍及子彈，應從輕作有利於被告之認定，亦即認定綽號「阿九」者所持用
      者，亦係可發射子彈具殺傷之改造手槍，及具有殺傷力之子彈。至於綽號「阿
      九」者所持有子彈，並無確實之數目，僅足以認定在二顆以上（因其已射擊二
      發以上，有無剩餘亦不詳）。依上述調查結果，被告丁○○及同夥綽號「阿九
      」之人所持用之槍枝、子彈均具有殺傷力，且可作軍用，應無可疑。
（五）又被告丁○○、庚○○、丙○○及綽號「阿明」、「阿九」之人一行五人，抵
      達上址九樓後，依序以丁○○、庚○○、綽號「阿明」、「阿九」之人之順序
      進入興曜公司，被告丙○○則未及進入該公司，站在門口即聞屋內槍聲大作而
      轉身逃逸等情，為被告丁○○、庚○○、丙○○所一致供明（見偵查卷第十頁
      、第十三頁、第十七頁、第二十二頁、第二十四頁反面；原審卷第七頁、第八
      頁反面、第八十頁、第一０一頁；上訴卷第一七五頁、第一七六頁）。且警員
      周欽煌在原審調查時證稱：「當時我是在會計室門縫監視外面情形，看到二蒙
      面人先進來，：：：該二人一開門又發現四個蒙面人，有一人拿長刀，四個人
      在剛進門處，我撞見他們，就舉槍說警察！不要動！他們就對我們開了二槍，
      我們才反擊。」、「歹徒是一字排開，是後面的人開槍，何人開槍我不清楚。
      」、「（問：是否你喊警察！不要動！對方才開二槍？）是的，並非一進來就
      開二槍。」、「（問：有無聽到有人喊搶劫不要動？）沒有」等語（見原審卷
      第一二九頁反面至第一三一頁）；再警員乙○於原審調查時亦證稱：「我在周
      欽煌後面，聽到周某講說不要動，對方就開二槍（下略）」等語（見同上卷第
      一三二頁）；另警員甲○○於原審調查時亦證述：「（問：聽到槍聲以前，有
      無聽到周欽煌講不要動？）有的」、「（問：有無聽到有人喊搶劫不要動？）
      沒有注意聽」等語（見原審卷第一三二頁反面、第一三三頁）。雖證人陳四平
      於偵查中證稱：「我奉分局長之命說有人要販賣槍枝叫我與翁聯絡，聯絡後得
      知當天要在現場交易槍枝，我們派警內外埋伏，後來二個歹徒蒙面先進來，我
      們叫他們不要動，：：：後面又有三、四個蒙面進來朝會計室開槍，我們也反
      擊，在屋內抓到二個，追到樓下又抓二個，另二個跑掉。」（見偵查卷第一０
      六頁反面），於原審調查時亦證稱：「被告有對大門的落地門開槍，同仁有出
      聲制止，再開槍還擊，被告也有對會計室開槍過來。」（見原審卷第八十頁反
      面）；惟證人陳四平於原審又接著證述：「（問：被告當時進來有無開槍？）
      我在顧問室未看到」、「（問：會計室的門是由內或外開槍？）我無法判斷」
      、「當時有三位同仁在會計室，周欽煌、甲○○、乙○可證明」（見原審卷第
      八十頁反面、第八十一頁），顯見證人陳四平並未目睹開槍之情形，則其前述
      被告等人開槍之證詞，尚與事實不符。準此，被告丁○○、庚○○夥同綽號「
      阿明」、「阿九」之人，依序進門，並未喊「搶劫、不要動」等語，即遭警員
      周欽煌喝令「警察！不要動！」，顯尚未著手實施強暴、脅迫行為甚明。至綽
      號「阿九」者於警員表示身分出面喝止，雖持改造手槍朝會計室方向擊發二槍
      ，然亦顯非為著手強盜而射擊，無論其開槍之目的係在對警察施暴以便於脫逃
      ，或有殺害警察之犯意，因被告等人原未預期己○○會事先報警，故應不可能
      知悉現場會有警察出現，事先絕無對此情況之發生預先有何犯意聯絡，綽號「
      阿九」者於遇有警察出現之突發情況下突然開槍，應認係其自行起意所為，與
      被告等人應無關連，是不能因綽號「阿九」之人有開槍之舉動，即謂被告等人
      已著手於搶劫行為之實施至明。
（六）此外，復有扣案仿轉輪製造之玩具槍之改造手槍一枝（獲案槍枝管制編號：0
      000000000）、鑑驗所餘子彈二顆、彎刀一把、長刀一把、頭套三個
      、手套三付、膠帶三捲、帽子一頂、口罩一個、雨衣一件等物扣案可資佐證。
（七）關於興曜公司內部設有監視錄影設備，當日是否攝得案發經過情形一節。經查
      證人辛○○雖曾提及案發翌日有公司員工在顧問室觀看錄影帶云云（見上訴卷
      第五十九頁背面）；然證人己○○於八十六年七月五日警訊時，供稱不知有此
      情形（見上訴卷第八十頁背面）；另本院前囑託臺灣雲林地方法院訊問另一證
      人即興曜公司股東王政男，亦證稱是否錄得案發情形，伊並不知情，亦未看到
      錄影帶云云，其雖供稱：「公司的人說有錄到，現由何智庭、徐健萍二位保管
      」云云（上訴卷第一三七頁），但經本院調取該公司登記事項卡（原審卷第一
      二○、一二一頁；上訴卷第八十六頁），股東資料中並無何智庭、徐健萍二人
      ，故無從查證，且依台北市政府警察局文山第一分局八十六年七月九日北市警
      文一刑南字第八六六０八九五二００號函略稱：「案發後該公司即行解散，早
      已不存在，人去樓空人員各自他去未再有聯絡。」等情（上訴卷第七十九頁）
      ，顯已無法再取得案發當時之錄影帶加以查證。又本件案發之經過亦經現場目
      擊證人周欽煌、乙○及甲○○證述甚詳，本院仍得依現有之證據認定被告等之
      犯罪事實，該錄影帶未能取得，尚無礙於本件事實之認定，另被告選任之辯護
      人請求傳訊何智庭、徐健萍二人攜帶不知是否存在之其等保管案發經過之錄影
      帶到庭勘驗云云，經核並無必要，附此敘明。
（八）綜右各節所述，本件被告戊○○、丁○○、庚○○、丙○○等四人，其犯罪事
      證已臻明確，彼等所辯各節，均無可採，犯行洵堪認定。至被告選任之辯護人
      請求再傳訊證人己○○、辛○○、陳四平、周欽煌及乙○等人，本院認其等於
      偵審中已證述綦詳，應無再行傳訊之必要，亦併此敘明。
三、核被告四人所為，均係犯刑法第三百二十八條第五項之預備強盜罪，及同法第一
    百八十七條之意圖供自己犯罪之用而持有軍用槍彈罪。被告等人行為後，懲治盜
    匪條例已於九十一年一月三十日公布廢止，刑法第三百二十八條亦於同日修正，
    同年二月一日生效。又懲治盜匪條例雖經廢止，但因廢止該條例之同時，已修正
    刑法相關法條，立法目的旨在以修正後之刑法相關法條取代該部分相關法條，且
    因該條例廢止，與新修正之刑法相關法條，均有刑罰規定，自屬刑法第二條第一
    項所謂之行為後法律之變更，則比較行為時之懲治盜匪條例第五條第三項之法定
    刑為一年以下有期徒刑，與裁判時之刑法第三百二十八條第五項之法定刑為一年
    以下有期徒刑、拘役或三千元以下罰金比較，自以裁判時之刑法第三百二十八條
    第五項之規定較有利於被告，依刑法第二條第一項前段之規定，自應依刑法第三
    百二十八條第五項處斷。再被告等人持有之前開槍枝、子彈，經鑑定均有殺傷力
    ，顯均可供軍用，已如前述，因被告等人行為時之槍砲彈藥刀械管制條例第十條
    第三項、第十一條第三項僅單純就持有改造手槍及彈藥部分設有處罰之規定，對
    於意圖供自己或他人犯罪而非法持有改造手槍及彈藥部分未設特別處罰規定，是
    被告等人持有改造手槍及子彈雖該當槍砲彈藥刀械管制條例第十條第三項、第十
    一條第三項之罪，已如前述，而該二罪之法定刑均為三年以下有期徒刑，較刑法
    第一百八十七條之意圖供自己犯罪之用，而持有軍用槍彈罪之法定刑為五年以下
    有期徒刑為輕，依被告等行為時之槍砲彈藥刀械管制條例第十三條之一規定，應
    從有較重處罰規定之刑法第一百八十七條論處，再被告等人行為後，槍砲彈藥刀
    械管制條例亦於八十六年十一月二十四日經總統令修正公布，其中關於非法持有
    本件之槍枝、彈藥之犯罪，均大幅提高其刑度，經比較裁判時之新法（即該條例
    新條文第十一條第四項，法定刑為一年以上七年以下有期徒刑，併科新臺幣七百
    萬元以下罰金〈又此條於八十九年七月五日再次修正，僅修正本條第一項之部分
    文字，關於本條第四項未經修正〉，第十二條第四項，法定刑為五年以下有期徒
    刑，併科新臺幣三百萬元以下罰金），均較刑法第一百八十七條之法定刑為重，
    比較新舊法，以行為時之舊法較有利於被告，依刑法第二條第一項但書之規定，
    自應依行為時舊法即刑法第一百八十七條予以處罰，均併此敘明。被告戊○○、
    丁○○、庚○○、丙○○與綽號「阿明」、「阿九」不詳姓名成年男子間，有犯
    意連絡及行為分擔，為共同正犯。又被告等人非法持有可發射子彈具有殺傷力槍
    枝及彈藥，依前開條例第十三條之一規定，應成立有較重處罰之刑法第一百八十
    七條之罪，因該條將持有軍用槍砲、彈藥並列，無適用刑法第五十五條一行為觸
    犯二罪名之可言，附此敘明（最高法院八十二年度臺上字第四０七三號判決亦同
    此意旨）。被告等所犯刑法第一百八十七條之意圖供自己犯罪之用，而持有軍用
    槍彈罪與所犯同法第三百二十八條第四項之預備強盜罪間，有方法結果之牽連關
    係，為牽連犯，應從一重依意圖供自己犯罪之用，而持有軍用槍彈罪處斷。
四、原審予以論罪科刑，固非無見，惟查：（一）被告等行為後，懲治盜匪條例已於
    九十一年一月三十日公布廢止，刑法第三百二十八條亦於同日修正，同年二月一
    日生效；又槍砲彈藥刀械管制條例亦於八十六年十一月二十四日修正公布，原審
    未及比較新舊法，適用較有利於被告之法律予以處罰，已有未合。（二）被告等
    人尚未著手強盜行為之實施，應僅構成強盜預備罪，原審認被告等人已著手於強
    盜行為之實施而不遂，應成立強盜未遂罪，亦嫌未洽。（三）被告等人意圖供犯
    罪之用而持有軍用槍枝、子彈，依行為時之槍砲彈藥刀械管制條例第十三條之一
    規定，應成立有較重處罰規定之刑法第一百八十七條之罪，原判決認被告等人此
    部分行為係構成行為之槍砲彈藥刀械管制條例第十條第三項及第十一條第三項二
    罪，應依刑法第五十五條想像競合犯之規定從一重處斷，同有不當。（四）逃逸
    之綽號「阿九」者所持之有之改造槍枝既係違禁物，雖未扣案，但無法證明業已
    滅失而不復存在，原判決竟未一併宣告沒收，亦未敘明其不予沒收之依據，亦有
    不合。被告等四人上訴，均以受邀處理興曜公司之財務糾紛，無強盜之犯意云云
    ，否認犯罪，雖無可採，然原判決既有前揭可議，即屬無可維持，應由本院予以
    撤銷改判。爰審酌被告等人所為危害社會治安頗鉅、被告戊○○係發起指揮，情
    節較重，又被告戊○○、丁○○於假釋中再犯罪，及渠等犯罪之動機、目的、手
    段、品行、智識程度、及犯罪後之態度等一切情狀，改量處如主文第二項所示之
    刑，以示懲儆。
五、至於扣案仿轉輪製造可供軍用之改造手槍一枝（獲案槍枝管制編號：00000
    00000）、鑑驗所餘可供軍用之子彈二顆，及共犯綽號「阿九」者所持用之
    可供軍用之改造手槍一枝（未扣案），均係違禁物；另扣案非屬槍砲彈藥刀械管
    制條例管制之彎刀一把、長刀（贓證物品清單記載為西瓜刀）一把、頭套三個、
    手套三付、膠帶三捲等，係被告戊○○所有供共同犯罪所用之物，帽子一頂、口
    罩一個、雨衣一件，係被告丙○○所有供共同犯罪所用之物等情，業據被告等供
    明在卷，均依法宣告沒收之。另子彈一顆業經拆解檢視，僅餘彈殼、彈頭，已不
    屬於違禁物，而拆解後所遺留彈殼、彈頭，亦非被告等所有供犯罪所用之物，自
    無庸宣告沒收。至於「阿九」使用之頭套一個、手套一雙，雖係被告戊○○所有
    ，且係供犯罪所用之物，但非屬違禁物，又未扣案，爰不為沒收之宣告，併此說
    明。
據上論斷，應依刑事訴訟法第三百六十九條第一項前段、第三百六十四條、第二百九
十九條第一項前段，（修正前）槍砲彈藥刀械管制條例第十三條之一，刑法第二條第
一項、第十一條前段，第二十八條、第一百八十七條、第三百二十八條第五項、第五
十五條、第三十八條第一項第一款、第二款，判決如主文。
本案經檢察官田炳麟到庭執行職務。
中　　　華　　　民　　　國　　九十三　　年　　　四　　　月　　　七　　　日
                              臺灣高等法院刑事第十二庭
                                  審判長法  官  劉  景  星
                                        法  官  陳  博  志
                                        法  官  謝  靜  恒
右正本證明與原本無異。
如不服本判決，應於收受送達後十日內向本院提出上訴書狀，其未敘述上訴之理由者
並得於提起上訴後十日內向本院補提理由書（均須按他造當事人之人數附繕本）。
                                        書記官  魏  淑  娟
中　　　華　　　民　　　國　　九十三　　年　　　四　　　月　　　七　　　日
附錄：本判決論罪科刑法條全文
刑法第一百八十七條
意圖供自己或他人犯罪之用，而製造、販賣、運輸或持有炸藥、棉花藥、雷汞或其他
相類之爆裂物或軍用槍砲、子彈者，處五年以下有期徒刑。
刑法第三百二十八條第五項
預備犯強盜罪者，處一年以下有期徒刑、拘役或三千元以下罰金。
